臺灣高雄地方法院民事裁定
111年度消債更字第31號
聲　請　人　陳開銳00000000000000
　　　　　　　　　　000000000000000000000000000000000000
00000000000000000000000000000000000000000000000000000
00000000000000000000000000000000000000000000000000
代　理　人　邱麗妃律師
上列當事人因消費者債務清理事件聲請更生，本院裁定如下：
    主  文
聲請人陳開銳自中華民國一一一年六月八日下午四時起開始更生
程序。
命司法事務官進行本件更生程序。
    理  由
一、聲請意旨略以：伊有不能清償債務情事，前申請前置協商債
    務清償方案成立，固不得已毀諾，惟嗣後於105年間已清償
    金融機構債務，僅餘非屬金融機構之債權人，伊又未經法院
    裁定開始清算程序或宣告破產，爰聲請更生等語。
二、按債務人不能清償債務或有不能清償之虞者，得依本條例所
    定更生或清算程序，清理其債務；債務人無擔保或無優先權
    之本金及利息債務總額未逾新臺幣（下同）12,000,000元者
    ，於法院裁定開始清算程序或宣告破產前，得向法院聲請更
    生；法院開始更生程序之裁定，應載明其年、月、日、時，
    並即時發生效力；法院開始更生或清算程序後，得命司法事
    務官進行更生或清算程序，必要時得選任律師、會計師或其
    他適當之自然人或法人1人為監督人或管理人，消費者債務
    清理條例（下稱消債條例）第3條、第16條第1項、第42條第
    1項、第45條第1項分別定有明文。
三、經查：
　㈠聲請人固曾請求前置協商債務清償方案成立，約定自民國99
    年11月起，分73期，利率7％，每月清償15,026元，嗣聲請人
    未依約繳款，而於101年8月經通報毀諾，有凱基銀行陳報狀
    （本案卷第82至85頁）可參。惟聲請人之金融機構債務嗣後
    皆已清償完畢，僅餘無法納入協商之非金融機構債務未償，
    亦有金融機構債權人之陳報狀（本案卷第33至34頁、第73至
    85頁）可稽，堪認上情屬實。
  ㈡聲請人前於109年12月24日提出債權人清冊，向本院聲請調解
    債務清償方案，經本院109年度司消債調字第732號受理，因
    債權人非屬金融機構，毋庸經前置調解程序，乃於109年12
    月31日具狀聲請更生，嗣於110年3月5日撤回更生之聲請。
    其後於111年1月3日再提出債權人清冊，向本院聲請調解債
    務清償方案，經本院111年度司消債調字第11號受理，因債
    權人非屬金融機構，毋庸經前置調解程序，而於111年1月6
    日具狀聲請更生等情，業經本院依職權調取上開調解卷宗核
    閱無訛。
  ㈢聲請人於108年度至110年度申報所得各為861,733元、861,03
    8元、832,743元，平均每月所得各為71,811元、71,753元、
    69,395元（本裁定計算式均採元以下4捨5入），名下無財產
    ，有第一金人壽保單解約金79,100元；又聲請人自79年9月1
    0日入伍服志願役，108年12月實領收入為58,740元，109年
    共計876,348元，110年平均每月實領收入約73,103元【計算
    式：（56,240＋213,510＋56,240×7＋56,290×2＋72,240＋28,978
    ）÷12＝73,103】，111年1月為56,240元，未領取補助或給付
    等情，有108年至109年綜合所得稅各類所得資料清單及財產
    歸屬資料清單【本院111年度司消債調字第11號卷（下稱調
    卷）第13至14頁、本案卷第59頁】、110年稅務電子閘門財
    產所得調件明細表（本案卷第106頁）、財產及收入狀況說
    明書（調卷第2頁）、債權人清冊（調卷第3頁）、戶籍謄本
    （調卷第19頁）、勞工保險被保險人投保資料表（調卷第16
    頁）、個人商業保險查詢結果表（本案卷第89頁）、財團法
    人金融聯合徵信中心前置協商專用債權人清冊（調卷第7至9
    頁）、信用報告（調卷第10至12頁）、社會補助查詢表（本
    案卷第20至22頁）、租金補助查詢表（本案卷第19頁）、勞
    動部勞工保險局函（本案卷第29頁）、勞動部勞動力發展署
    高屏澎東分署函（本案卷第28頁）、存簿（本案卷第52至55
    頁）、臺灣橋頭地方法院執行命令（調卷第17頁）、薪資單
    （調卷第15頁）、國軍左營財務組函（本案卷第35至36頁）
    、海軍戰鬥系統工廠函（本案卷第37至39頁）、第一金人壽
    保險股份有限公司函（本案卷第97至98頁）等附卷可證。依
    聲請人上述工作、收入及財產情況，堪認以其110年每月平
    均收入73,103元，核算其償債能力，較為妥適。
  ㈣關於聲請人必要生活費用部分，聲請人主張每月支出19,284
    元（無房屋租金）乙情。按債務人必要生活費用，以最近1
    年衛生福利部或直轄市政府所公告當地區每人每月最低生活
    費1.2倍定之，消債條例第64條之2第1項定有明文。本院參
    酌衛福部社會司所公告111年度高雄市最低生活費為14,419
    元，1.2倍即17,303元。又聲請人陳稱係於母親所有房屋居
    住乙情，是其無房屋費用支出，故計算其個人每月必要生活
    費時，即應自前開已包括居住費用在內之每月最低生活費用
    中，扣除相當於房屋支出所佔比例（大約為24.36％）。依此
    計算結果，聲請人每月之必要生活費應以13,088元為準【計
    算式：17,303×（1－24.36%）＝13,088】，逾此範圍難認必要
    。
  ㈤關於聲請人扶養支出部分，聲請人稱須負擔母親徐玉花之扶
    養費，每月15,000元。經查，徐玉花係41年生，於108年度
    至110年度均無申報所得，名下有房屋1筆，現值10,700元，
    偶爾協助從事道路舖設工程工頭之胞弟搬運人行道磚，自10
    8年12月至111年4月平均每月收入約4,857元【計算式：（34
    ,000＋18,850＋28,000＋30,000＋30,000）÷29＝4,857】，前於9
    6年10月19日領取勞保老年給付1,105,515元，原每月領取國
    民年金老年年金4,611元，109年1月起調為每月領取4,755元
    等情，有戶籍謄本（調卷第19頁）、所得及財產歸屬資料清
    單（本案卷第56至58頁）、110年稅務電子閘門財產所得調
    件明細表（本案卷第107頁）、社會補助查詢表（本案卷第2
    4至26頁）、租金補助查詢表（本案卷第23頁）、勞動部勞
    工保險局函（本案卷第29至30頁）、勞工保險被保險人投保
    資料表（本案卷第43至44頁）、勞保局已領老年給付證明（
    本案卷第45頁）、存簿（本案卷第60至65頁、第100頁）在
    卷可查。則以徐玉花上述財產、收入狀況，應尚不足以維持
    生活，而有受子女扶養之權利。按受扶養者之必要生活費用
    ，準用第1項規定計算基準數額，並依債務人依法應負擔扶
    養義務之比例認定之，消債條例第64條之2第2項亦有明定。
    因徐玉花係向國有財產署租地建屋，每月需繳納地租989元
    ，以111年度高雄市每人每月支出最低生活費之1.2倍即17,3
    03元，扣除每月領取之國民年金老年年金、工作收入後，由
    聲請人與另1名扶養義務人各負擔1/2，聲請人應負擔3,846
    元【計算式：（17,303－4,755－4,857）÷2＝3,846】，逾此範
    圍，難認可採。
　㈥承上，聲請人目前每月平均收入73,103元，扣除個人必要支
    出13,088元、母親扶養費3,846元後，剩餘56,170元，而聲
    請人目前負債總額為5,475,239元（本案卷第31至32頁富邦
    資產管理股份有限公司陳報狀），扣除第一金人壽保單解約
    金後，以每月所餘逐年清償，至少須約8年【計算式：（5,4
    75,239－79,100）÷56,170÷12≒8】始能清償完畢，應認其已
    不能清償債務。此外，聲請人無擔保或無優先權之債務總額
    未逾1,200萬元，且無消債條例第6條第3項、第8條或第46條
    各款所定駁回更生聲請之事由存在。則聲請人聲請更生為有
    理由，應予准許，爰命司法事務官進行本件更生程序。
四、依消債條例第11條第1 項、第45條第1 項、第16條第1 項，
    裁定如主文。
中　　華　　民　　國　　111 　年　　6 　　月　　8 　　日
              　　民事庭　　法　官　賴寶合
以上正本係照原本作成。
本裁定不得抗告。
中　　華　　民　　國　　111 　年　　6 　　月　　8 　　日
  　                        書記官　胡美儀